最高法院刑事判決　　　　　　九十四年度台上字第六九０一號
　　上　訴　人　甲○○
　　選任辯護人　徐南城律師
上列上訴人因業務過失致人於死案件，不服台灣高等法院中華民
國九十一年八月二十八日第二審判決（九十一年度交上訴字第八
七號，起訴案號：台灣台北地方法院檢察署九十年度偵字第一０
二五六、一０三０四號），提起上訴，本院判決如下：
    主  文
上訴駁回。
    理  由
按刑事訴訟法第三百七十七條規定，上訴於第三審法院，非以判
決違背法令為理由，不得為之。是提起第三審上訴，應以原判決
違背法令為理由，係屬法定要件。如果上訴理由狀並未依據卷內
訴訟資料，具體指摘原判決不適用何種法則或如何適用不當，或
所指摘原判決違法情事，顯與法律規定得為第三審上訴理由之違
法情形，不相適合時，均應認其上訴為違背法律上之程式，予以
駁回。本件上訴人甲○○上訴意旨略稱：（一）死者李少光騎乘
之機車係遭蘇宗呈駕駛之欣欣客運公車（下稱欣欣客運）左後側
所撞及，此可經由實測欣欣客運左後側擦痕與機車之離地高度，
及請原承辦警員高水龍提出機車右側照片以判斷之。又機車左側
之擦痕是否為上訴人駕駛之新店客運公車（下稱新店客運）擦到
之痕跡，亦應囑請具專門技術單位為鑑定。乃原審對於上開事項
未加調查，有應於審判期日調查之證據未予調查之違法。（二）
原判決對於證人陳悅真證稱：新店客運行駛在欣欣客運之後，機
車騎在兩輛客運中間；欣欣客運左後方擦撞機車龍頭，機車滑倒
才碰撞新店客運云云等有利於上訴人之詞，並未論列何以不足採
之理由，有理由不備之違背法令。（三）死者之子女所指機車左
手把擦痕與新店客運之擦痕一樣云云，未見實際勘驗，如何採信
？又原審並未提示偵查卷第二十九、三十頁新店客運擦痕之照片
供上訴人辨認，遽採為證據，且原判決以上訴人於警詢時就該擦
痕未即時反應，即認上訴人情虛，均有適用法則不當之違背法令
。（四）上訴人從未供述新店客運在羅斯福路與舟山路口有站牌
，原判決認定新店客運在上開地點下客後駛入第二車道，毫無根
據。又參諸第一審勘驗之東森新聞報導內容，有一名男子背對鏡
頭稱：「應該是那台摩托車行駛快車道，然後大概從兩台公車之
間穿過，大概就這樣子卡到公車吧，就倒地被輾過」等語，可見
欣欣客運當時係在行進中，並非停止狀態。而欣欣客運實際停車
下客處為羅斯福路與新生南路口，與證人蘇宗呈、戴其錚所述地
點亦相去一百五、六十公尺，原審未實地勘驗，遽採信蘇、戴二
人有瑕疵之證詞，有理由不備及理由矛盾之違背法令云云。
惟查證據之取捨、證據證明力之判斷，及事實有無之認定，為事
實審法院之職權，茍其取捨、判斷及認定，並不違反經驗法則及
論理法則，即不容任意指為違法而執為第三審適法之上訴理由。
原判決認定上訴人為從事駕駛業務之人，其有原判決事實欄所載
於民國九十年四月二十三日下午一時二十分許，駕駛新店客運沿
台北市○○○路由南往北方向行駛，途經該路與舟山路口附近禁
行機車之第二車道，適有蘇宗呈駕駛之欣欣客運斜停佔據第三車
道及第四車道，又適有無照騎乘機車之死者自欣欣客運後方第三
車道而來，因見前方道路為欣欣客運阻擋，逕自欣欣客運左後方
繞出，駛入禁行機車之第二車道，而在新店客運右前方緩慢行進
，上訴人欲行超車，乃猛按喇叭警示，又疏未注意兩車併行之間
隔，而死者因此心慌，機車開始搖晃不穩，上訴人未再進一步採
取煞避所必要之安全措施，致新店客運右前門附近先擦撞機車，
機車重心不穩，旋又與新店客運中間車身發生第二次擦撞，終於
人車倒地，死者為新店客運右後輪輾過頭部而當場死亡之犯行，
係依據上訴人之供述，證人蘇宗呈、陳悅真（新店客運乘客）、
謝耀更（欣欣客運乘客）、戴其錚（另輛機車騎士）、高水龍（
承辦警員）之證詞，卷附道路交通事故調查報告表、車輛動線圖
、相關位置圖、台北市車輛行車事故鑑定委員會初鑑意見書、台
北市政府交通局覆議意見書、勘驗筆錄、相驗屍體證明書、驗斷
書、照片、東森華榮傳播事業股份有限公司函及所附錄影帶等證
據資料，為綜合之判斷。對於上訴人辯稱機車係遭欣欣客運左後
側擦撞，滑行九點七公尺後，死者始進入新店客運右後輪下致生
不幸，非其事先所能預防云云，如何不可採之理由，詳予說明，
並以第一審誤認上訴人係因機車與新店客運併行乃按喇叭，有所
未洽，因而撤銷第一審之判決，改判仍論處上訴人從事業務之人
，因業務上之過失致人於死罪刑，已詳敘其調查證據之結果及證
據取捨並認定事實之理由。所為論斷，均有卷存證據資料可資覆
按，從形式上觀察，並無採證或認定事實違背經驗法則或論理法
則，或有理由不備、理由矛盾或其他違背法令之情形。再查：（
一）原判決對於欣欣客運左後側之擦痕，業已敘明依據上訴人所
提出及證人高水龍陳報之照片以觀，固有以黑漆塗抹車尾刮痕之
情形，但該塗抹情形並非新作，早已泛散、陳舊；至於機車車損
情形，依卷附照片所示，亦僅左邊有擦痕，因以機車並無與欣欣
客運擦撞等情（見原判決第九頁理由二(三)）；且參諸卷附照片，
機車右側並未見擦撞痕跡（見相驗卷第四十三頁、第一０二五六
號偵查卷第三十四頁），則原審未實測欣欣客運左後側之擦痕與
機車之離地高度，尚難認有調查未盡之違誤。又原判決對於不再
就新店客運與機車之擦痕為勘驗之理由，已說明甚詳（見原判決
第七頁理由二(二)２），亦無理由不備或查證未盡之違背法令。（
二）證人陳悅真有關目睹欣欣客運尾端撞及機車車頭之證詞，何
以無可採信之理由，已據原判決詳予論述（見原判決第八頁理由
二(二)３），並無理由不備之違誤。且查，倘若證人陳悅真所稱「
新店客運行駛在欣欣客運之後，機車騎在兩輛客運中間，因欣欣
客運左後方擦撞機車龍頭，機車滑倒才碰撞新店客運」屬實，則
衡諸一般社會認知之經驗法則，機車滑倒後，死者應會遭新店客
運右前輪輾壓，豈會造成遭新店客運右後輪輾壓之結果？是證人
陳悅真上開證詞亦難認為有利上訴人之證據。（三）依原審審判
筆錄之記載，審判長於審判期日曾將偵查卷附道路交通事故調查
報告表、現場照片等證據資料提示並告以要旨（見原審卷第一百
六十頁第九行至第十二行），已踐行刑事訴訟法第一百六十五條
第一項所定之調查程序，原判決將相關照片採為證據，並無適用
法則不當之情事。又原判決以上訴人於警詢時未立即回答新店客
運擦痕之產生原因，因認其情虛等語，固有未洽，然除去該項證
據，依證人戴其錚之證詞，仍可認定該擦痕係與機車擦撞所造成
，是原判決上開採證於判決主旨不生影響，亦不得據為適法之第
三審上訴理由。（四）原判決係以上訴人在其站牌處上、下乘客
後已駛入第二車道行進，為上訴人所不否認（見原判決第七頁倒
數第二行至第四行），並未指稱係上訴人所供述，是難謂原判決
上開認定理由矛盾。至於東森新聞報導中出現之男子，姑不論彼
身分如何，原判決已說明曾向東森華榮傳播事業股份有限公司查
詢彼之基本資料結果無著等情（見原判決第十三頁理由二(八)）；
且上訴意旨所引該男子在新聞報導中之上開說詞，並非確定指出
彼目擊之情事，而係「大概」如何如何，是亦屬該男子個人臆測
之詞，尚不得資為有利上訴人之證據。又原判決就蘇宗呈在發現
車禍後並未使乘客在原暫停處下車，而係往前駛至更前面之羅斯
福路與新生南路口始讓乘客下車，已敘明係依證人蘇宗呈、陳悅
真、謝耀更之證詞為據（見原判決第八頁第一行至第二行），是
原審未再至現場勘驗，亦難認有理由不備或查證未盡之違誤。矧
依卷附道路交通事故調查報告表所繪現場圖及照片（見第一０二
五六號偵查卷第十三頁、第二十六頁、相驗卷第二十一頁至第二
十三頁），機車刮地痕雖長達九點七公尺，然均在第二車道內，
顯見事故發生時機車原行駛於該車道內，而欣欣客運既係在第三
及第四車道，則無論欣欣客運在行進中或停止狀態，亦不影響機
車非受欣欣客運撞及之事實。從而，上訴意旨顯非依據卷內訴訟
資料指摘原判決有何具體違背法令之情形，徒憑己見，就原審採
證認事職權之適法行使，及原判決已明白論斷之事項，重為事實
之爭辯，任意指摘，核與法律規定得為第三審上訴理由之違法情
形，不相適合。上訴人之上訴為違背法律上之程式，應予以駁回
。
據上論結，應依刑事訴訟法第三百九十五條前段，判決如主文。
中　　華　　民　　國　九十四　年　 十二 　月　　八　日
                      最高法院刑事第十庭
                          審判長法官  陳　正　庸
                                法官  賴　忠　星
                                法官  王　居　財
                                法官  林　開　任
                                法官  林　立　華
      本件正本證明與原本無異
                                      書  記  官
中　　華　　民　　國　九十四　年　 十二 　月 　十三 　日
                                                      Ｔ
